【裁判字號】    95,台上,4408
【裁判日期】    950810
【裁判案由】    違反毒品危害防制條例
【裁判全文】
最高法院刑事判決            九十五年度台上字第四四○八號
    上  訴  人  甲○○
                        香港永.
                        室在.
    選任辯護人  黃仕翰律師
上列上訴人因違反毒品危害防制條例案件，不服台灣高等法院中
華民國九十五年五月三日第二審判決（九十四年度上重訴字第三
一號，起訴案號：台灣板橋地方法院檢察署九十四年度偵字第六
二六號），提起上訴，本院判決如下：
    主  文
原判決撤銷，發回台灣高等法院。
    理  由
本件原判決認定：上訴人甲○○係香港居民，明知海洛因及ＭＤ
ＭＡ（俗稱搖頭丸）分別為毒品危害防制條例第二條第二項第一
款、第二款所列之第一級、第二級毒品，為違禁物，不得運輸、
持有，亦不得從國外走私進口，竟於民國九十三年十一月上旬某
日，在香港某處，與不詳姓名綽號「阿細」之香港籍成年男子共
同基於走私違禁物品及運輸海洛因、ＭＤＭＡ之犯意聯絡，約定
由上訴人至台灣為「阿細」領受從國外走私進口之海洛因及ＭＤ
ＭＡ並為之分裝，再轉運至「阿細」指示之地點交付予所指示之
第三人，事後由「阿細」給付上訴人約港幣四、五萬元報酬並來
台之機票費及食宿費用，「阿細」並交付行動電話門號0000
000000之ＳＩＭ卡予上訴人供為聯絡運輸海洛因及ＭＤＭ
Ａ之用。嗣上訴人於同月十八日晚間自香港搭機來台，隨即前往
台北縣板橋市○○路九號五○一室出租套房投宿，並以上開行動
電話聯絡「阿細」告知其投宿處所之地址，「阿細」則指示約於
同月二十二日，將委由不知情設於大陸廣州市之泛洋物流貨運公
司，將內藏海洛因及ＭＤＭＡ之過濾器濾心，以包裹之國際快遞
寄至台灣，再由龍珠國際物流轉運送達，收件人化名為「曾國明
」，會以上開行動電話聯絡等情。上訴人於等候上開包裹期間，
為預備拆解過濾器濾心取出海洛因及ＭＤＭＡ進行分裝，即外出
購買拆解分裝之工具即磅秤（含透明容器）一個，切刀、刮刀、
剪刀各一支，口罩一個、黑色塑膠袋一捲、元本山海苔禮盒一個
等物。嗣於同月二十二日中午，由不知情之龍珠國際物流集團人
員，以上開電話聯絡上訴人，謂有收件人為「曾國明」之包裹即
將送達，旋即將該包裹運送至上址，由上訴人具領，上訴人並與
綽號「阿細」基於行使偽造私文書之犯意，偽以「曾國明」名義
在一式四聯之包裹簽收領據之收件人簽名處上偽簽「曾國明」，
表示已收領包裹之意思而偽造該簽收領據之私文書，並將該領據
交付予送貨人員而行使之，足以生損害於「曾國明」本人。上訴
人即在上開五○一室出租套房內，以前開預先購買之工具拆卸過
濾器濾心，將藏放在其中之海洛因及ＭＤＭＡ取出，再將海洛因
分裝一小包約重四公克，供作樣本，其餘均分為十包（每包約重
三五○公克），另將ＭＤＭＡ取出十五顆裝成一小包，供作樣本
，其餘則尚未分裝。嗣於同日下午二時五十五分許，為法務部調
查局台北市調查處（下稱調查處）暨台北市憲兵隊專案人員持搜
索票在上址查獲，並當場扣得如原判決附表（下稱附表）所示之
物等情。因而撤銷第一審之判決，改判依想像競合犯及牽連犯從
一重論處上訴人共同運輸第一級毒品罪刑（處無期徒刑，褫奪公
權終身），固非無見。
惟查：(一)、原判決事實欄記載上訴人僅於九十三年十一月二十二
日與「阿細」共同運輸海洛因（合計淨重三四八八．三四公克，
純度七四．二○％，純質淨重二五八八．三五公克）及ＭＤＭＡ
（合計淨重二○一二．二六公克，純度五二．八八％，純質淨重
一○六四．○八公克）一次；然理由中則說明上訴人在偵查中供
述：「（問：你前後幫阿細來台，接過幾次毒品？）二次」、「
（問：上一次你幫阿細運毒品，大概是何時的事情？）大約是九
月份」、「（問：今年？）是」、「（問：上一次也是跟這次一
樣的手法？）是，但數量沒有這次多，上次沒有搖頭丸，海洛因
是這次的一半」、「（問：編號十口罩作何用？）我自己買的，
我之前（即上一次，下同）開那些東西，味道很難聞」、「（問
：之前開那些東西是海洛因？味道很難聞？）是」（見原判決第
六頁第五至六列、第二二至二六列，第七頁第五至七列）等情節
係「前後所述相符」，並據為「其於偵查中自白應與事實相符」
之論斷（見原判決第七頁末五列至次頁第三列）。其就上訴人運
輸毒品次數之事實認定與理由論述顯屬不相適合，自有判決理由
矛盾之違誤。(二)、原判決僅認定上訴人以「阿細」交付行動電話
0000000000門號之ＳＩＭ卡供運輸上開海洛因及ＭＤ
ＭＡ聯絡之用，惟其附表編號十二則記載ＳＩＭ卡二張係「被告
（上訴人）所有而供犯本罪所用之物」，理由中並說明上開ＳＩ
Ｍ卡係上訴人所有而供運輸上開毒品所用之物，應依毒品危害防
制條例第十九條第一項宣告沒收，然就除0000000000
門號之ＳＩＭ卡外，另張門號不詳之ＳＩＭ卡何以亦係為上訴人
所有供犯罪使用之物，則悉未說明論述，理由已嫌欠備。又上訴
人在調查處詢問時，坦稱扣案之十五支過濾器濾心，僅十二支藏
放前揭毒品，另三支則未裝有毒品（見原判決第四頁第十八至二
一列）；調查員蔡逢時在第一審時，亦為與上訴人前揭自白內容
相同之證述（見原判決第九頁第二至四列）。如果無訛，扣案十
五支過濾器濾心中，僅有十三支是供上訴人共同運輸前揭毒品所
用之物，原審遽認十五支過濾器濾心均是供運輸上開毒品之用而
均併予宣告沒收，顯有適用法則不當之可議。(三)、原判決以「被
告（上訴人）自白始終僅供明伊與阿細謀議推由被告到台灣來收
受『阿細』所寄至台灣之包裹，將之分裝，並再聽候『阿細』者
指示交至第三地第三人，全無陳述其為販賣而至台灣，縱『阿細
』者將毒品寄至台灣等以為出售，但此犯意並無與被告共商，因
此就被告之犯意僅在於私運及運輸毒品，而未及於販賣之範圍」
，而謂辯護人為上訴人辯護所稱上訴人係販賣毒品云云，無足憑
採（見原判決第十三頁第十六至二三列）。惟上訴人在分裝毒品
時，係先行將海洛因取出約四公克（毛重）及ＭＤＭＡ取出十五
顆各分裝成一小包，供作樣本之用（見原判決第二頁第二五至二
八列、第四頁第二四至二六列），其特意為樣本之分裝，目的為
何？是否供買家驗貨之用？此部分事實尚屬未臻明確，原審未併
予釐清，並於理由內為必要之說明，即遽謂上訴人之犯意僅在走
私及運輸毒品云云，非唯速斷，並有判決理由不備之可議。以上
或為上訴意旨所指摘，或為本院得依職權調查之事項，應認有發
回更審之原因。
據上論結，應依刑事訴訟法第三百九十七條、第四百零一條，判
決如主文。
中    華    民    國  九十五  年    八    月    十    日
                      最高法院刑事第十一庭
                          審判長法官  謝  俊  雄
                                法官  陳  世  雄
                                法官  魏  新  和
                                法官  吳  信  銘
                                法官  徐  文  亮
      本件正本證明與原本無異
                                      書  記  官
中    華    民    國  九十五  年    八    月   十六   日
                                                      Ｋ


司法院資訊處製作；財團法人民間司法改革基金會備份。
